【裁判字號】    94,易,1608
【裁判日期】    950720
【裁判案由】    妨害兵役
【裁判全文】
臺灣高雄地方法院刑事判決              94年度易字第1608號
公  訴  人  臺灣高雄地方法院檢察署檢察官
被      告  甲○○
上列被告因妨害兵役案件，經檢察官聲請以簡易判決處刑（94年
度偵緝字第433 號），本院高雄簡易庭認不應以簡易判決處刑（
94年度簡字第1999號），改依通常程序審理，嗣因被告就被訴事
實為有罪之陳述，經本院合議庭裁定由受命法官獨任適用簡式審
判程序審理，本院判決如下：
    主  文
甲○○後備軍人意圖避免教育召集處理，居住處所遷移，無故不
依規定申報，致使教育召集令無法送達，處有期徒刑月，如易
科罰金，以佰元折算壹日。緩刑貳年。
    事  實
一、甲○○係後備軍人，原設籍高雄市前鎮區○○○ 路241 巷1
    弄21號，竟意圖避免召集處理，於民國93年6 月間遷出上開
    處所無故不依規定申報，致使高雄市後備司令部分別於93年
    8 月23日與同年月28日發出經勤區警員送交之指定甲○○應
    於93年8 月30日前往高雄市○○區○○路1 號威海營區海上
    勤務隊報到之忠義2402號教育召集令無法送達。
二、案經高雄市後備司令部移請臺灣高雄地方法院檢察署檢察官
    聲請簡易判決處刑。
    理  由
一、本案被告甲○○所犯係死刑、無期徒刑、最輕本刑為3 年以
    上有期徒刑以外之罪，其於準備程序就前揭被訴事實為有罪
    之陳述，經受命法官告知簡式審判程序之旨，並聽取其與公
    訴人之意見後，本院認無不得或不宜改依簡式審判程序進行
    之情事，依刑事訴訟法第273 條之1 第項、第284 條之1 規
    定，裁定本案由受命法官獨任進行簡式審判程序，合先敘明
    。
二、上開犯罪事實，業據被告於本院審理時供承不諱，復有團管
    區列管後備軍人行方不明遷出未報移送法辦年籍表、召集令
    交付情形紀錄表、教育召集令各1 份、送達照片2 張在卷足
    憑，足徵被告上開任意性自白應與事實相符。本案事證明確
    ，被告犯行堪以認定，應依法論科。
三、查被告行為後，刑法業於94年2 月2 日經總統以華總一義字
    第09400014901 號令修正公布，並於95年7 月1 日施行，參
    酌最高法院95年5 月23日刑事庭第8 次會議決議，修正後刑
    法第2 條第1 項之規定，係規範行為後法律變更所生新舊法
    律比較適用之準據法，於修正後刑法施行後，應適用修正後
    刑法第2 條第1 項之規定，為「從舊從輕」之比較。另於比
    較時應就罪刑有關之共犯、未遂犯、想像競合犯、牽連犯、
    連續犯、結合犯，以及累犯加重、自首減輕暨其他法定加減
    原因（如身分加減）與加減比例等一切情形，本於統一性及
    整體性原則，綜其全部罪刑之結果而為比較。查被告行為時
    刑法第41條第1 項前段規定：「犯最重本刑為5 年以下有期
    徒刑以下之刑之罪，而受6 個月以下有期徒刑或拘役之宣告
    ，因身體、教育、職業、家庭之關係或其他正當事由，執行
    顯有困難者，得以1 元以上3 元以下折算1 日，易科罰金。
    」又其行為時之易科罰金折算標準，修正前罰金罰鍰提高標
    準條例第2 條前段（現已刪除）規定，就其原定數額提高為
    100 倍折算1 日，則本案被告行為時之易科罰金折算標準，
    應以銀元100 元、200 元、300 元折算1 日，經折算為新臺
    幣後，應以新臺幣300 元、600 元、900 元折算為1 日。惟
    95 年7月1 日修正公布施行之刑法第41條第1 項前段則規定
    ：「犯最重本刑為5 年以下有期徒刑以下之刑之罪，而受6
    個月以下有期徒刑或拘役之宣告者，得以新臺幣1, 000元、
    2,000 元或3,000 元折算1 日，易科罰金。」，比較修正前
    後之易科罰金折算標準，以修正前之規定，較有利於受刑人
    ，則應依刑法第2 條第1 項前段，適用修正前刑法第41條第
    1 項前段規定，定其折算標準。經綜其全部罪刑之結果而為
    比較，以修正前刑法有利於被告，應一體適用修正前刑法之
    規定。另妨害兵役治罪條例於95年5 月30日修正公布，7 月
    1 日施行，查該修正案僅係廢止原第23條以及修正第25條之
    關於施行日期部分，而於本案犯罪事實暨論罪部分並未做任
    何之修正，無新舊法比較適用之問題，附此敘明。是查被告
    係後備軍人，居住處所遷移，無故不依後備軍人管理規則第
    15條之規定向戶政事務所申報異動登記，致使教育召集令無
    法送達，核其所為係違反妨害兵役治罪條例第10條第3 項、
    第1 項第3 款之罪，應依同條例第6 條第1 項科刑。爰審酌
    被告無故未依規定申報住所遷移，致教育召集令無法送達，
    妨害國家徵兵之順暢及兵役之有效管理，行為自有可議，惟
    其妨礙教育召集之情節及犯罪之手段尚非至鉅，且其犯後坦
    承犯行，態度良好等一切情狀，量處如主文所示之刑，並依
    修正前刑法第41條第1 項前段規定，諭知易科罰金之折算標
    準。末被告未曾因故意犯罪受有期徒刑以上刑之宣告，有臺
    灣高等法院被告前案紀錄表在卷可稽，信經此教訓，當知警
    惕而無再犯之虞，本院因認對其所宣告之刑，以暫不執行為
    適當，爰依95年7 月1 日修正生效後第74條第1 項第1 款之
    規定併予宣告緩刑如主文所示，用啟自新。
據上論斷，應依刑事訴訟法第273 條之1 第1 項、第284 條之1
、第299 條第1 項前段，妨害兵役治罪條例第10條第3 項、第1
項第3 款、第6 條第1 項，刑法第11條前段、第2 條第1 項、修
正前第41條第1 項前段、修正後第74條第1 款，修正前罰金罰鍰
提高標準條例第2 條，判決如主文。
本案經檢察官乙○○到庭執行職務。
中    華    民    國    95    年    7     月    20    日
                  刑事第九庭    法  官  謝梨敏
以上正本證明與原本無異。
如不服本判決，應於判決送達後10日內，向本院提出上訴狀。
                                書記官  林志衡
中    華    民    國    95    年    7     月    20    日
附錄本判決論罪之法條：
妨害兵役治罪條例第10條：
後備軍人意圖避免召集處理有下列行為之一者，處1 年以下有期
徒刑、拘役或科新臺幣9 萬元以下罰金：
一  離營歸鄉無故不依規定報到，或重複申報戶籍者。
二  拒絕依規定調查，或體格檢查不到者。
三  居住處所遷移，無故不依規定申報者。
國民兵犯前項第3 款之罪者，處6 月以下有期徒刑、拘役或科新
臺幣3 萬元以下罰金。
後備軍人犯第1 項之罪或國民兵犯前項之罪，致使召集令無法送
達者，以意圖避免召集論；分別依第5 條或第6 條科刑。
妨害兵役治罪條例第6條第1項：
意圖避免教育召集或勤務召集，而有下列行為之一者，處3 年以
下有期徒刑：
一  捏造免役、除役、轉役或免除召集原因者。
二  毀傷身體者。
三  拒絕接受召集令者。
四  應受召集，無故逾應召期限二日者。
五  使人頂替本人應召者。


司法院資訊處製作；財團法人民間司法改革基金會備份。
